臺灣臺北地方法院民事裁定　　　　　　100年度事聲字第214號
異　議　人
即　債權人　梁碧霞
上列異議人因與債務人洪寶山間清償債務強制執行事件，對於中
華民國100年6月28日本院民事執行處司法事務官所為99年度司執
字第117047號裁定提出異議，本院裁定如下：
    主  文
異議駁回。
    理  由
一、異議意旨略以：本院司法事務官以兩造間就系爭調解筆錄之
    條件是否成就既有爭執，事涉實體爭議，應循訴訟程序以為
    實體判斷，尚非執行法院形式上所得審究為由，駁回異議人
    強制執行之聲請。惟系爭調解筆錄所載乃屬「執行名義附有
    對待給付」之情形，於債權人「已為給付」或「已提出給付
    」即得開始強制執行，今異議人開立一定品名之發票並提出
    廣告樣張、合約書及其他證明文件，與系爭調解筆錄之約定
    相符，債務人即應依約給付；縱認執行要件有所欠缺，亦非
    不得補正，爰為此聲明異議，請求廢棄原裁定等語。
二、按執行名義附有條件者，於條件成就，始得開始強制執行。
    執行名義有對待給付者，以債權人已為給付或已提出給付後
    ，始得開始強制執行，強制執行法第4條第2、3項定有明文
    。所謂執行名義附有條件者，係指執行名義內容上，債務人
    之給付，必俟一定事實之到來後，始得開始強制執行，例如
    執行名義所示債務人之給付，應經債權人先為給付等是。次
    按，執行名義係表示私法上給付請求權存在及範圍，得據以
    聲請強制執行之公文書；執行名義除須具備公文書，須表明
    強制執行之當事人、執行事項之形式要件外，尚須具備命債
    務人給付，該給付之內容可能、確定、適法及適於強制執行
    之實質要件。又執行法院就債權人聲請執行之執行名義，是
    否具備形式及實質要件，應依職權調查認定之。再按，債權
    人聲請強制執行，如不合程式或不備其他要件，依其情形可
    以補正，固應命其補正，經定期命補正而不補正者，法院方
    得以裁定駁回之，此觀強制執行法第30條之1準用民事訴訟
    法第249條第1項第6款規定自明。惟執行名義並未具備實質
    要件，與自始無執行名義同，執行法院並無命其補提其他合
    法執行名義之義務。必債權人所憑執行名義業經合法成立，
    僅於聲請時漏未依據強制執行法第6條規定提出該項執行名
    義之證明文件，始有命為補正聲請執行程序要件欠缺之可言
    （司法院第27期司法業務研究會討論意見參照）。
三、經查：異議人係以本院97年家移調字第22號調解筆錄為執行
    名義聲請強制執行，而依該調解筆錄第1條第4項記載內容觀
    之：「扣除上開買賣股份所需之必要款項後，每月如有餘款
    則以兩造之關係企業交易方式支付予聲請人（即異議人）：
    聲請人應按月於每月5日前，由聲請人開立所屬公司之發票
    ，金額（含各項稅款）如本條第四項（發票品名：廣告費、
    郵電費、資訊服務費或事先由相對人認可之名義─聲請人開
    立發票之同時，聲請人必須提供廣告樣張、合約書及其他證
    明文件予相對人《即債務人》），向相對人指定之公司請款
    ，相對人收受發票後，將如數於十日內匯入聲請人所指定之
    帳戶。發票如果不符稅法規定聲請人應負全部責任。」，可
    知異議人先為開立一定品名之發票並提供廣告樣張、合約書
    及其他證明文件後，債務人始負有給付一定金額之義務，揆
    諸前揭說明，該調解筆錄所載內容應屬強制執行法第4條第2
    項所指「執行名義附有條件者」之情形，合先敘明。次查，
    系爭調解筆錄第1條係約定債務人同意給付異議人一定金額
    ，除以取得不動產所有權、買賣股份方式支付外，部分款項
    則以兩造之關係企業交易方式支付等語，可知兩造間無庸實
    際交易，僅需異議人開立一定品名之發票並提供相關證明文
    件後，債務人即應支付相當款項，核有利用不正當方法，致
    使會計事項或財務報表發生不實之結果，進而違反商業會計
    法等相關法令之虞，此執行名義所附條件難認適法；而該欠
    缺自因非適法無從命補正，本院司法事務官據此駁回異議人
    強制執行之聲請，於法並無違誤，異議意旨指摘原裁定不當
    ，求予廢棄，為無理由，應予駁回。
四、據上論結：本件異議為無理由，依強制執行法第30條之1、
    民事訴訟法第240條之4第3項後段，裁定如主文。
中    華    民    國   100    年    7     月    22    日
                  民事第一庭    法  官  莊訓城
以上正本係照原本作成
如不服本裁定應於送達後10日內向本院提出抗告狀，並繳納抗告
費新臺幣1,000元
中    華    民    國   100    年    7     月    22    日
                                書記官  陳俐妙